臺灣雲林地方法院刑事判決　　　　　　　96年度交訴字第17號
公　訴　人　臺灣雲林地方法院檢察署檢察官
被　　　告　丙○○
上列被告因公共危險案件，經檢察官聲請以簡易判決處刑（95年
度偵字第6137號），本院斗六簡易庭認為不宜以簡易判決處刑（
本院原案號：96年度六交簡字第71號），簽由刑事庭改依通常程
序審理，判決如下：
    主  文
丙○○犯肇事致人傷害逃逸罪，處有期徒刑捌月，緩刑貳年，並
應向指定之公益團體、地方自治團體或社區提供陸拾小時之義務
勞務。
    犯  罪  事  實
一、丙○○於民國95年11月18日下午，駕駛車牌號碼SO-8493 號
    自用小客車，沿雲林縣斗六市○○路，由南往北方向行駛，
    於同日下午5 時25分許，途經萬年路與河堤南路口附近時，
    原應注意車前狀況，隨時採取必要之安全措施，而依當時天
    候晴、視距良好、路面乾燥、無缺陷、無障礙物，並無不能
    注意之情事，竟疏未注意右前方適有乙○○騎乘車牌號碼VQ
    Y-568 號輕型機車搭載甲○○，亦沿前開路段同向騎乘之情
    形，致通過該機車左側時，其右側後視鏡不慎擦撞甲○○之
    左腳及乙○○所騎機車之左側車身，使乙○○及甲○○因而
    重心不穩人、車倒地，乙○○並因此受有左膝、左踝、左手
    擦傷之傷害，甲○○則受有左肩、左膝、左小腿、右肘擦傷
    之傷害（過失傷害部分均由檢察官另為不起訴處分）。詎丙○○肇事後為規避責任，不僅未下車察看，反立即逃逸。嗣
    因在現場目睹肇事經過之民眾追趕後記下車號告知甲○○，
    經甲○○報警，方為警循線查獲。
二、案經雲林縣警察局斗六分局報告臺灣雲林地方法院檢察署檢
    察官偵查後聲請以簡易判決處刑。
    理  由
壹、程序事項：
    告訴人乙○○、甲○○之警詢筆錄雖均屬被告以外之人於審
    判外之陳述，然被告於審判程序同意作為證據，依刑事訴訟
    法第159 條第1 項、第159 條之5 第1 項規定，自均得作為
    證據使用。
貳、實體事項：
一、訊據被告丙○○固供承有於上揭時、地，駕駛車牌號碼SO-8
    493 號自用小客車與告訴人乙○○、甲○○所騎機車發生車
    禍之事實，然矢口否認涉有何肇事逃逸犯行，辯稱：當時並
    不知發生車禍，若知有車禍發生，絕不會逃逸，更不會將車
    停在離車禍現場僅300 公尺遠之住家門口，所以並非蓄意逃
    逸云云。
二、惟查：
  (一)告訴人乙○○於95年11月20日警詢時指訴「肇事前我騎VQY-
    568 輕機車沿斗六市○○路（南往北）行駛至肇事處，與1
    部自小客車SO-8493 沿萬年路（南往北）行駛至肇事處，我
    當時行駛時就感覺我所騎機車左側車身被撞碰，然後我跟乘
    客甲○○就摔倒」等情（偵卷第5 頁），與告訴人甲○○於
    95年11月20日警詢時指訴「肇事前我乘坐輕機車VQY-568 沿
    萬年路（南往北）行駛，我們正要至河堤南路路上，就有1
    部自小客車車速很快右側車身往我們機車左側車身擦撞過來
    而肇事，肇事後我跟騎士乙○○就人車倒地我當時看前方自
    小客車有停車約3-4 秒又駕車離開」、「當時路人有追上去
    跟自小客車駕駛人說你撞到人了，駕駛人說會回去查看，結
    果也沒有調頭回來事故現場」等情（偵卷第9 頁至第10頁）
    及本院審理時證述「我們要往萬年路走，被告開車從我們機
    車左後方開過來，從側身撞到我們，撞到機車的左後面車身
    」、「（問：之前你在警察局時，有說你當時倒地，有看到
    被告車輛有停車大約3 、4 秒，之後又離開，當時情形是這
    樣嗎？）有稍微停頓一下」、「（問：停了3 、4 秒，是整
    個停下，或是有煞車？）有煞車，他沒有停下，馬上就開走
    」、「（問：你們當時車子摔倒，是有撞擊或是有擦到？）
    擦到。（問：擦到人的身體或是車子？）都有。先擦過我的
    腳。當時我們機車後面有機車，我們跌倒後，後面機車去追
    車子，看到車牌後跟我們講」、「他跟我們說，他有跟駕駛
    說停下來，你撞到人了」等情（本院卷第29頁至第31頁）均
    互核相符。而告訴人乙○○及甲○○與被告既不相識，應無
    怨隙，告訴人2 人應無故陷誣攀被告於罪之理，是告訴人2
    人所述情節應非無中生有。
  (二)被告先於96年1 月10日偵查中坦承涉犯肇事逃逸罪，已與卷
    內其他積極證據相符，已可信為真；而其於本院96年5 月18
    日審理時又供稱「我回想可能是那時車比較多，我開得比較
    旁邊，那時有懷疑有撞到，我煞車看照後鏡，那時傍晚，暗
    了，所以沒有注意照後鏡向內折進來了，後來就回家，車停
    在門口，那時有個騎機車的人跟我說我撞到人我是否知道，
    我選擇不相信」等語（本院卷第33頁），復與證人即告訴人
    甲○○上開證述「有機車騎士去追被告，並告知被告有撞到
    人」之情相符，益證告訴人2 人上開指訴為真，被告應知悉
    當時確有發生車禍。
  (三)證人甲○○及被告於本院審理時均供述：車禍發生時是下班
    時間，該路段交通流量算大（本院卷第30頁、第33頁背面）
    ，且由現場圖及現場照片可知，該路段各行向僅各1 車道，
    並無路面邊線，是就駕駛習慣言，被告所駕駛車輛理應跟隨
    在同向行駛車輛之後，並以相同速度前進，然被告於當時行
    駛至斗六市○○路與河堤南路口附近時，竟無端減慢車速，
    隨又離去，足見被告確實明知已不慎擦撞告訴人乙○○所騎
    機車，但因心虛，亟思逃離現場，方會有如證人甲○○所稱
    「停車約3-4 秒又駕車離開」之情形。
  (四)況告訴人乙○○及甲○○人車倒地時，被告正好駕車經過，
    返家時，又剛好有1 不認識之機車騎士前來告知有擦撞到人
    ，被告檢視所駕車輛，又發現右後照鏡正好往內折起，參以
    被告又自承「我開得比較旁邊，那時有懷疑有撞到」、「隔
    壁鄰居有說晚上警察來照相，並且有叫門，但是我住的房子
    騎樓外面還有大鐵門，我根本沒有聽到」、「當天就是我回
    家，我太太跟我說飯好了，他娘家母親要做生日，所以出去
    就把鐵門關下」等語（本院卷第33頁至第34頁），太多巧合
    實難令人不啟疑竇。而被告既有懷疑，右後視鏡又往內折起
    ，又恰好有人前來告知發生車禍，被告竟不進一步查證，釐
    清自己責任，反選擇相應不理，又一反常態，較平日早將住
    家外鐵門關上，益證當時被告應知有擦撞到告訴人乙○○機
    車，但一時緊張，又為規避刑責，終至選擇逃逸，心存倖免
    ，被告確實有肇事逃逸之犯意，亦無可疑。
  (五)此外，復有告訴人甲○○及乙○○之診斷證明書（偵卷第15
    頁、第16頁）各1 紙、照片20張（偵卷第17頁至第26頁）、
    道路交通事故現場圖（偵卷第27頁）及道路交通事故調查報
    告表(一)、(二)（偵卷第28頁至第29頁）各1 紙附卷足憑。
  (六)綜上所述，本件告訴人乙○○及甲○○前揭指訴及證述內容
    ，與卷附之其他客觀事證並無矛盾，且與社會上一般生活經
    驗無違，被告所辯顯係事後卸責之詞，不足採信，事證明確
    ，被告肇事逃逸之犯行應堪認定。
三、核被告丙○○所為，係犯刑法第185 條之4 肇事逃逸罪。
四、爰審酌被告前無前科，素行良好，其於本件車禍發生時過失
    程度雖非重，事後業與告訴人乙○○、甲○○達成和解，補
    償告訴人所受之身心痛苦，然其肇事逃逸企圖規避刑責之舉
    並不可取，及犯後仍未能坦承犯行，且飾詞狡辯，態度非佳
    ，又念及其僅初中學歷、教育程度不高，目前從事消防器材
    ，有固定工作等一切情狀，量處如主文所示之刑。另被告前
    未曾因故意犯罪受有期徒刑以上刑之宣告，有臺灣高等法院
    被告刑案資料查註紀錄表1 份在卷可參，本院認被告經此偵
    、審程序後，應知所警惕，信無再犯之虞，因認其所宣告之
    刑，以暫不執行為適當，併予宣告緩刑2 年，並同時宣告於
    緩刑期內向指定之公益團體、地方自治團體或社區提供60小
    時之義務勞務，以啟自新。至於被告究應向何公益團體、地
    方自治團體或社區提供義務勞務，屬執行之問題，應由執行
    檢察官斟酌全案情節及各公益團體、地方自治團體或社區之
    需求，妥為指定，併予敘明。
據上論斷，應依刑事訴訟法第452 條、第299 條第1 項前段，刑
法第185 條之4 、第74條第1 項第1 款、第2 項第5 款，判決如
主文。
本案經檢察官廖弼妍到庭執行職務。
中　　華　　民　　國　　96　　年 　　6 　　月　　1　　日
                  刑事第三庭   審判長法  官   劉國賓
                                     法  官   王素珍
                                     法  官   廖淑華
以上正本證明與原本無異。
如不服本判決，應於判決收受後10日內，向本院提出上訴狀（須
附繕本）。
                                     書記官   張菀純
中　　華　　民　　國　　96　　年　　6 　　月　　1 　　日
附錄本案論罪科刑法條全文:
刑法第185 條之4 （肇事遺棄罪）
駕駛動力交通工具肇事，致人死傷而逃逸者，處6 月以上5 年以
下有期徒刑。
